【裁判字號】    90,判,1509
【裁判日期】    900823
【裁判案由】    營利事業所得稅
【裁判全文】
最  高  行  政  法  院  判  決                    九十年度判字第一五○九號
    原      告  光勝包裝材料有限公司
    代  表  人  甲○○
    被      告  財政部臺灣省南區國稅局
    代  表  人  許虞哲
右當事人間因營利事業所得稅事件，原告不服行政院中華民國八十八年十二月十七日
台八十八訴字第四五六一四號再訴願決定，提起行政訴訟，本院判決如左：
    主  文
原告之訴駁回。
訴訟費用由原告負擔。
    事  實
緣原告民國八十五年度營利事業所得稅結算申報，原列報薪資支出新臺幣（下同）二
、六六七、六○○元。被告以其中七二○、○○○元並非本年度費用，不予認定，乃
核定薪資支出為一、九四七、六○○元，原告不服，循序提起訴願、再訴願，均遭決
定駁回，遂提起行政訴訟，茲摘兩造訴辯意旨於次：
原告起訴意旨略謂：一、原告八十四年度薪資扣繳通報金額較帳列薪資支出科目金額
多七二○、○○○元，係因七二○、○○○元乃係員工預借，依所得稅法第八十八條
之規定應於「給付」時扣繳通報，原告既於八十四年間「給付」該七二○、○○○元
，則依法於八十四年辦理扣繳通報應屬合法。至於薪資支出科目金額則未包括該預借
款，因該預借款並非屬該等員工於八十四年度提供勞務之報酬，故非為原告八十四年
度之費用支出，而係屬原告之資產科目，如此帳列既符合一般會計原則，且未違反任
何法令，職是之故，被告於核定原告八十四年度營利事業所得稅申報時，並未有任何
異議及調整。至於薪資表中所列金額亦較帳列薪資支出科目金額多七二○、○○○元
，係因薪資表乃係依員工領取金額所編製，故薪資表包含該預借款，自然較帳列薪資
支出科目金額多七二○、○○○元。八十五年度薪資扣繳通報金額較帳列薪資支出科
目金額少七二○、○○○元，係因該七二○、○○○元已於八十四年給付時依所得稅
法第八十八條之規定扣繳通報，若於八十五年再予扣繳通報則顯屬重複。另薪資表中
所列金額亦較帳列薪資支出科目金額少七二○、○○○元，係因該等借支員工於八十
五年度提供勞務，原告應給予報酬，惟因其對原告有債務，故原告予以兩相抵償之，
亦即原告於八十五年並未給付該報酬，而係將帳載之預付薪資予以轉列薪資支出科目
項下。二、再訴願決定書理由第一段謂「如甲○○八十四年度月薪約一七、○○○元
，八十五年度遽增為四一、○○○元，且再訴願人八十四年度帳簿憑證未記載員工借
支分錄」，八十四年度原告因營運不佳而呈虧損狀態，原告核心幹部均自願減少薪俸
，待營運有盈餘時再行補償，此乃面對經濟不景氣下，甚多企業採行降低成本之方法
，原告為求生存亦不例外。甲○○係原告之負責人，自當為表率，是故八十四年度之
月薪偏低，純係受經濟不景氣所影響，八十五年原告之營運已稍有好轉，故乃予以恢
復原薪俸，甚且予以調高，以彰顯此等員工之辛勞。而一公司之負責人月薪為四一、
○○○元，可謂為不合理？另再訴願決定指摘原告八十四年度帳簿憑證未記載員工借
支分錄，此係一誣陷，蓋證簿憑證若未記載，則何來八十四年底有「預付薪資」科目
七二○、○○○元，而憑證則已於再訴願時提示五份暫借款單影本，茲再將相關之帳
證提示如後附。三、再訴願決定書理由第二段謂「至再訴願人八十四年度辦理薪資扣
繳總額五、○二六、一二○元，僅申報薪資支出四、三○六、一二○元，倘屬申報錯
誤，應循更正程序辦理，與本案無涉」，原告之所以八十四年度辦理薪資扣繳總額五
、○二六、一二○元，卻僅申報薪資支出四、三○六、一二○元，其中之差係屬預付
薪資，並非申報錯誤，蓋原告八十四年度營利事業所得稅申報乃經會計師查核簽證，
且經被告核定在案，如此淺顯之理，倘有錯誤，會計師及被告均未予以糾正，豈非怪
哉？其原因乃是，原告之處理並無錯誤。又上開二數字之差七二○、○○○元，原告
於八十四年帳列為預付薪資，八十五年予以轉列薪資支出，減少八十五年度之課稅所
得額，惟遭被告剔除，如此互為因果，何能謂「與本案無涉」？四、再訴願決定書理
由第二段末謂「且依原處分機關卷附再訴願人八十五年薪資表亦未載明借支員工有自
薪資扣還之記載」，此又係一誤解，蓋市而販售之薪資表乃用以記載「給付」員工薪
資之表單，不僅無扣還借支之欄位可供填寫，依理似亦無需表彰於薪資表中，請判決
撤銷一再訴願決定及原處分等語。
被告答辯意旨略謂：一、原告申報薪資支出二、六六七、六○○元，與薪資表所載給
付薪資總額一、九四七、六○○元不符，經原告說明系爭薪資支出差額七二○、○○
○元係八十四年度給付並完成扣繳手續之員工甲○○、黃秋子、呂秀蕙、呂洪秋、李
王碧伶等之借款等語，惟查上開員工八十四及八十五年度薪資變動異常，如甲○○八
十四年度月薪約一七、○○○元，八十五年度遞增為四一、○○○元，且原告八十四
年度帳簿憑證未記載員工借支分錄，與原告所稱不合，系爭薪資暫借七二○、○○○
元顯非本年度費用，乃不予認定，核定薪資支出一、九四七、六○○元，但復查主張
，其以系爭薪資暫借款七二○、○○○元係八十四年度之預付薪資，因員工急需資金
，先向其借支，於以後年度自薪資或金扣還，其業於八十四年度辦理扣繳並申報，
該等員工亦於八十四年度申報綜合所得稅，是其八十四年度帳列預付薪資，轉列於八
十五年度，並無違誤云云，申經復查結果，以原告上年度薪資表所載給付總額為五、
○二六、一二○元，與各類所得申報書所載薪資給付總額相符，並未包含系爭薪資借
款七二○、○○○元，足證系爭薪資暫借款並未於八十四年度辦理扣繳，原告係將上
年度薪資支出遞延至本年度申報，是被告依原告八十五年度薪資表及各類所得申報書
所載薪資給付總額核定薪資支出一、九四七、六○○元，並無不合，乃維持原核定。
二、查原告八十四年度營利事業所得稅結算申報核定係按書面審核定在案，有八十四
年度核定通知書備註欄載明「暫按書面審核核定，在稅捐核課期間，仍得依規定抽查
。」可按，是被告對其八十四年度並未調帳查核，則原告顯誤認被告對所系爭項目有
「並未異議及調整」、「未予糾正」之實情，又「納稅義務人有左列所得者，應由扣
繳義務人於給付時，依規定扣繳率或扣繳辦法，扣取稅款，並依第九十二條規定繳納
之：．．．二、機關、團體、事業．．．所給付之薪資．．．」為所得稅法第八十八
條所明定，倘如原告所稱，即八十四年度申報薪資支出金額未包括該預借款，係以該
預借款非屬該等員工八十四年度提供勞務報酬，則系爭八十四年度員工預借款（為原
告及員工間金錢消費借貸行為）應與所得性質有別，故原告自無扣繳義務之必要，而
係俟勞務提供（八十五年度）並獲取報酬或抵償時依法扣繳為適，此合先陳明，次查
原告八十四年度薪資表總額五、○二六、一二○元，雖已依法申報扣免繳在案，惟依
原告檢附甲○○等五人之暫借款單影本所載，甲○○（原告負責人）暫借金額一八○
、○○○元、黃秋子暫借金額一二○、○○○元、呂秀蕙暫借金額一二○、○○○元
、呂洪秋暫借金額一八○、○○○元、李王碧伶暫借金額一二○、○○○元，該等申
請借款日期同為八十四年十月二十五日，需用日期同為八十四年十一月二日，理由均
為「家有喜事，急需週轉」，苟如原告所稱系爭薪資借款已包括在薪資表，何以薪資
表記載給付甲○○等五人薪資總額十月份為一一五、五○○元，十一月份為一一二、
五○○元，又其他月份亦查無給付系爭暫借款，復查呂洪秋八十四年度薪資總額七○
、○○○元，借款金額高達一八○、○○○元，是原告所稱八十四年度薪資表係依員
工領取金額所編製，故薪資表包含該預借款等，與事實不符，故應不足採，末查原告
八十四年度辦理薪資扣繳總額五、○二六、一二○元，而僅申報薪資支出四、三○六
、一二○元，倘屬申報錯誤，應循更正程序辦理，與本案無涉，又原告八十五年度薪
資表亦未載明借支員工有自薪資扣還之記載，其可能動機無非因規避稅負而為，即將
八十四年度已付薪資中，抽離七二○、○○○元假以員工暫借款為由，予以遞延轉至
八十五年度認列，藉以操縱損益、減輕稅負甚明，是被告按前揭規定辦理，即本年度
薪資支出依薪資表及申報扣免繳總額一、九四七、六○○元核定，應無不合，請予維
持。三、請駁回原告之訴等語。
    理  由
按「薪資支出：一、．．．十二、薪資支出之原始憑證，為收據或簽收之名冊，其由
工會或合作社出具之收據，應另附工人之印領清冊，職工薪資如係送交銀行分別存入
各該職工帳戶者，應以銀行蓋章證明存入之清單予以認定。」為營利事業所得稅查核
準則第七十一條第十二款定有明文。本件原告八十五年度營利事業所得稅結算申報，
原列報薪資支出二、六六七、六○○元，被告以其中七二○、○○○元並非本年度費
用，不予認定，乃核定薪資支出為一、九四七、六○○元，原告不服，循序提起行政
訴訟，主張：原告八十五年度薪資表所列一、九四七、六○○元較帳列薪資支出二、
六六七、六○○元，少七二○、○○○元，係因員工甲○○等五人於八十四年度預借
，依所得稅法規定於給付時（八十四年度）扣繳通報，而該員工五人係於八十五年度
提供勞務，乃予以相抵償，是其八十四年度帳列預付薪資，轉列於八十五年度，並無
不合云云，經查：原告八十四年度薪資表所載給付總額為五、○二六、一二○元，與
各類所得申報書所載薪資給付總額相符，並未包含系爭薪資借款七二○、○○○元，
足證系爭薪資暫借款並未於八十四年度辦理扣繳，而係將上年度薪資支出遞延至八十
五年度申報。被告係按書面審核核定原告八十四年度營利事業所得稅結算申報，該核
定通知書備註欄載有「暫按書面審核核定，在稅捐核課期間仍得依規定抽查。」是被
告對該八十四年度申報並未調帳查核，原告主張被告對系爭薪資申報「並未異議及調
整」、「未予糾正」云云，尚有誤會。又原告主張系爭預借款非屬借款員工八十四年
度提供勞務之報酬，乃原告與該借款員工間之金錢消費借貸，依所得稅法第八十八條
規定，並非該員工八十四年之所得，原告於八十四年度並無扣繳義務，自應於八十五
年度獲取報酬或抵償時方有扣繳義務。次依原告檢附之五張暫借款單，原告之負責人
甲○○暫借金額一八○、○○○元、黃秋子暫借金額一二○、○○○元，承辦人（製
表人）呂秀蕙暫借金額一二○、○○○元、呂洪秋暫借金額一八○、○○○元、李王
碧伶暫借金額一二○、○○○元，借款日期均為八十四年十月二十五日，需用日期為
八十四年十一月二日，理由皆為「家有喜事，急需週轉」，而製表之承辦人呂秀蕙及
核准人甲○○均為借款人，其暫借款單是否事後彌縫之作，本滋疑問，且苟如原告所
稱系爭薪資借款已包括在薪資表，何以薪資表記載給付甲○○等五人薪資總額十月份
為一一五、五○○元，十一月份為一一二、五○○元，其他月份亦查無給付系爭暫借
款，而呂洪秋八十四年度薪資總額僅有七○、○○○元，借款金額卻高達一八○、○
○○元，足證原告主張八十四年度薪資表係依員工領取金額所編製，薪資表包含該預
借款云云，均難採信。至原告八十四年度辦理薪資扣繳總額五、○二六、一二○元，
而僅申報薪資支出四、三○六、一二○元，至多僅能視為申報錯誤，乃應另行申請更
正之問題。況原告八十五年度薪資表並未載明借支員工有自薪資扣還之記載，被告認
定原告係將八十四年度已付薪資中，抽離七二○、○○○元假以員工暫借款為由，予
以遞延轉至八十五年度認列，藉以操縱損益，減輕稅負，尚非無據，從而原告所訴各
節，均無足取，本件原處分揆諸首揭規定，洵無違誤，一再訴願決定，遞予維持，俱
無不合，原告起訴意旨，難謂為有理由，應予駁回。
據上論結，本件原告之訴為無理由，爰依行政訴訟法施行法第二條、行政訴訟法第九
十八條第三項前段，判決如主文。
中    華    民    國      九十      年      八        月    二十三      日
                    最 高 行 政 法 院  第 二 庭
                                審 判 長 法  官      陳  石  獅
                                         法  官      徐  樹  海
                                         法  官      彭  鳳  至
                                         法  官      高  啟  燦
                                         法  官      黃  合  文
右  正  本  證  明  與  原  本  無  異
                                         法院書記官  張  雅  琴
中    華    民    國      九十      年      八        月    二十四      日


司法院資訊處製作；財團法人民間司法改革基金會備份。
